臺灣高雄地方法院民事裁定
108年度消債救字第10號
聲  請  人  鄧春勝  
0000000000000000

代  理  人  陳永祥律師
上列當事人因清算事件（本院108年度消債清字第256號）聲請暫
免繳納費用，本院裁定如下：
    主  文
聲請駁回。
    理  由
一、聲請意旨略以：伊無資力支付辦理清算之程序費用，業經法
    律扶助基金會准予全部扶助在案；又伊之債務發生原因係因
    失業入不敷出，為維持債信而以卡養卡，繼承之房地業經法
    拍在案，從而聲請清算非顯無理由，爰聲請准予訴訟救助等
    語。
二、按債務人聲請清算而無資力支出消費者債務清理條例（下稱
    消債條例）第6條之費用者，得聲請法院以裁定准予暫免繳
    納。無資力支出費用之事由，應釋明之。關於更生或清算之
    程序，除本條例別有規定外，準用民事訴訟法之規定。消債
    條例第7條第1項、第2項、第15條規定綦詳。次按，當事人
    無資力支出訴訟費用者，法院應依聲請，以裁定准予訴訟救
    助；但顯無勝訴之望者，不在此限。無資力支出訴訟費用之
    事由，應釋明之。民事訴訟法第107條第1項、第109條第2項
    規定甚明。且法院調查聲請人是否無資力支出訴訟費用，專
    就聲請人提出之證據為之，如聲請人並未提出證據，或依其
    提出之證據，未能信其無資力支出訴訟費用之主張為真實，
    即應將其聲請駁回，無依職權調查之必要，亦毋庸定期命其
    補正（最高法院101年度台聲字第64號裁判意旨參照）。而
    所謂「無資力」，係指窘於生活，且缺乏經濟信用者而言。
    申言之，若非取給於自己或家族所必需之生活費不能支出訴
    訟費用，且無籌措款項以支出訴訟費用之信用技能，方能謂
    之為無資力支出訴訟費用（最高法院88年度台聲字第582號
    裁判意旨參照）。上開民事訴訟法關於訴訟救助之規定，於
    聲請人依消債條例聲請清算之情形，應予準用之。
三、經查：聲請人雖向高雄分會申請法律扶助獲准，此有該分會
    之專用委任狀及審查表附卷可稽，然依法律扶助法第13條第
    2項第3款規定，得依消債條例清理債務之債務人申請法律扶
    助時，無須審查其資力。此類聲請清理債務之事件，係屬財
    團法人法律扶助基金會免經審查委員會審議扶助事件處理辦
    法第3條第1項第7款所定免經審議之事件，且依聲請人所提
    審查表上並未記載准予扶助之理由，是本院仍應審查聲請人
    是否屬於無資力之情形。而本件聲請人於財產及收入狀況說
    明書上，聲請前兩年收入填載：「臨時工，每日1,000元，
    按實際出工日領取報酬」及「106.12～108.11，約340,000元
    」，則依聲請人自陳平均每月收入即14,167元（計算式：34
    0,000÷24＝14,167，採四捨五入計算），扣除每月不含房屋
    支出之個人必要生活費11,890元（聲請人名下房地並無設定
    抵押權等負擔，亦未陳報房租支出及扶養費）後，尚餘2,27
    7元，是益難認聲請人無資力支付本件聲請費用及進行程序
    之必要費用，更遑論依目前實務運作情形，高雄分會應會為
    聲請人墊支相關費用，無需聲請人先行繳納。綜上所述，本
    件聲請人提出之事證，尚不足以釋明其有無資力支出費用之
    事由存在，其聲請暫免繳納費用應予駁回。
中　　華　　民　　國　 108　　年　　12　　月　　20　　日
              　　民事庭　　法　官　賴寶合
以上正本證明與原本無異。
如不服本裁定，應於收受送達後10日內向本院提出抗告狀，並應
繳納抗告費新臺幣1,000元。
中　　華　　民　　國　 108　　年　　12　　月　　20　　日
　　　                      書記官　胡美儀